【裁判字號】    98,訴,26
【裁判日期】    980331
【裁判案由】    違反毒品危害防制條例
【裁判全文】
臺灣彰化地方法院刑事判決                98年度訴字第26號
公  訴  人  臺灣彰化地方法院檢察署檢察官
被      告  甲○○
上列被告因違反毒品危害防制條例案件，經檢察官提起公訴(97
年度毒偵字第4413號)，本院改依簡式審判程序判決如下：
     主     文
甲○○施用第一級毒品，累犯，處有期徒刑玖月。
     犯 罪 事 實
一、甲○○曾因違反毒品危害防制條例案件，經臺灣高等法院臺
    中分院以94年度上訴字第453號刑事判決判處有期徒刑1 年5
    月確定（第1 案）；又因違反毒品危害防制條例案件，分別
    經本院以94年度易字第303號刑事判決判處有期徒刑7月確定
    及以94年度訴字第1619號刑事判決判處有期徒刑1年6月確定
    (第2案)；復因偽造文書案件，經本院以94年度訴字第1875
    號刑事判決判處有期徒刑5月確定 (第3案)；前開第2、3案
    經裁定應執行有期徒刑2年4月確定，並與上開第1案接續執
    行；另因贓物案件，經臺灣臺中地方法院以95年度易字第
    2852 號刑事判決判處有期徒刑4月，其不服提起上訴，經臺
    灣高等法院臺中分院以96年度上易字第252號刑事判決駁回
    其上訴而告確定 (第4案)，嗣因中華民國96年罪犯減刑條例
    公佈施行，上開第2、3、4案均經裁定減刑，並定其應執行
    刑為有期徒刑1年4月確定，於民國（下同）97年7月1日縮短
    刑期執行完畢。再其曾因違反毒品危害防制條例案件，經本
    院以88年度毒聲字第1517號裁定移送觀察、勒戒後，認有繼
    續施用毒品之傾向，由本院以88年度毒聲字第1789號裁定令
    入戒治處所施以強制戒治，自88年5月9日起送臺灣雲林戒治
    所施以強制戒治，嗣因強制戒治滿3個月後，其成效經評定
    合格，無繼續戒治必要，復經本院以88年度毒聲字第4061號
    裁定停止戒治，所餘戒治期間付保護管束，迄89年5月8日交
    付保護管束期滿，未經撤銷其停止戒治，而視為業已執行期
    滿，並由臺灣彰化地方法院檢察署檢察官以89年度戒毒偵字
    第571號為不起訴處分確定；又因施用毒品案件，經臺灣臺
    中地方法院以91年度毒聲字第437號裁定令入戒治處所施以
    強制戒治1年，自91年2月4日起送臺灣臺中戒治所施以強制
    戒治，迄92年2月3日戒治期滿，此部分所犯刑事案件則經臺
    灣臺中地方法院以91年度訴字第633號刑事判決判處有期徒
    刑8 月、4月，應執行有期徒刑10月確定（業已執行完畢）
    ；復於前開強制戒治執行完畢之5年內，又因違反毒品危害
    防制條例案件，經臺灣高等法院臺中分院以94年度上訴字第
    453 號刑事判決判處有期徒刑1年5月確定 (業已執行完畢)
    。詎其仍不知悔改，復基於施用第一級毒品海洛因之犯意，
    於97 年10月10日20時許，在其位於彰化縣福興鄉○○村○
    ○路26 巷14號之住處，以將海洛因加水混合置放於注射針
    筒中注射於手臂之方式，施用第一級毒品海洛因1次。嗣於
    97年10月11日15時30分許，警方持搜索票至其上開住處執行
    搜索，復經其同意採集其尿液送驗，結果呈嗎啡陽性反應，
    而循線查悉上情。
二、案經彰化縣警察局鹿港分局報請臺灣彰化地方法院檢察署檢
    察官偵查起訴，本院認有刑事訴訟法第273條之1第1項之情
    形，而改依簡式審判程序審理。
     理  由
一、按除被告所犯為死刑、無期徒刑、最輕本刑為3 年以上有期
    徒刑之罪或高等法院管轄第1 審案件者外，於刑事訴訟法第
    273 條第1 項程序進行中，被告先就被訴事實為有罪之陳述
    時，審判長得告知被告簡式審判程序之旨，並聽取當事人、
    代理人、辯護人及輔佐人之意見後，裁定進行簡式審判程序
    ；除簡式審判程序及簡易程序案件外，第1 審應行合議審判
    ，刑事訴訟法第273 條之1 第1 項、第284 條之1 分別定有
    明文。本件被告甲○○所犯係死刑、無期徒刑、最輕本刑為
    3年以上有期徒刑或高等法院管轄第1審案件以外之罪，並於
    本院行準備程序時就被訴事實為有罪之陳述，本院合議庭依
    前揭規定，經評議結果，裁定改由受命法官獨任行簡式審判
    程序，先予敘明。
二、上揭事實，業據被告甲○○迭於偵訊中及本院行準備程序與
    審理時均坦承不諱，且其於97年10月11日為警查獲時所採取
    之尿液，經送鑑驗結果，確呈嗎啡陽性反應，此有彰化縣警
    察局鹿港分局委託檢驗尿液代號與真實姓名對照表及詮昕科
    技股份有限公司97年10月23日所出具之濫用藥物尿液檢驗報
    告各1 紙附卷可稽，應認被告之自白確與事實相符，洵堪採
    信。
三、次按施用第一、二級毒品為犯罪行為，毒品危害防制條例第
    10條定有處罰明文。故施用第一、二級毒品者，依前揭規定
    本應科以刑罰。惟基於刑事政策，對合於一定條件之施用者
    ，則依同條例第20條、第23條之規定，施以觀察、勒戒及強
    制戒治之保安處分。又毒品危害防制條例於92年7月9日修正
    公布，自93年1月9日施行，其中第20條、第23條將施用毒品
    之刑事處遇程序，區分為「初犯」及「5年內再犯」、「5年
    後再犯」。依其立法理由之說明：「初犯」，經觀察、勒戒
    或強制戒治後，應為不起訴處分或不付審理之裁定；經觀察
    、勒戒或強制戒治執行完畢釋放後，「5年內再犯」者，因
    其再犯率甚高，原實施之觀察、勒戒及強制戒治既已無法收
    其實效，爰依法追訴或裁定交付審理。至於經觀察、勒戒或
    強制戒治執行完畢釋放後，「5年後再犯」者，前所實施之
    觀察、勒戒或強制戒治已足以遮斷其施用毒品之毒癮，為期
    自新及協助其斷除毒癮，仍適用「初犯」規定，先經觀察、
    勒戒或強制戒治之程序。從而依修正後之規定，僅限於「
    初犯」及「5年後再犯」2種情形，始應先經觀察、勒戒或強
    制戒治程序。倘被告於5年內已再犯，經依法追訴處罰，縱
    其第3次（或第3次以上）再度施用毒品之時間，在初犯經觀
    察、勒戒或強制戒治執行完畢釋放5年以後，已不合於「5
    年後再犯」之規定，且因已於「5年內再犯」，顯見其再犯
    率甚高，原實施觀察、勒戒或強制戒治，已無法收其實效，
    即應依該條例第10條處罰（最高法院95年5月9日95年度第7
    次刑事庭會議及97年9月9日97年度第5次刑事庭會議決議參
    照）。查本件被告曾前因違反毒品危害防制條例案件，經本
    院以88年度毒聲字第1517號裁定移送觀察、勒戒後，認有繼
    續施用毒品之傾向，由本院以88年度毒聲字第1789號裁定令
    入戒治處所施以強制戒治，自88年5月9日起送臺灣雲林戒治
    所施以強制戒治，嗣因強制戒治滿3個月後，其成效經評定
    合格，無繼續戒治必要，復經本院以88年度毒聲字第4061號
    裁定停止戒治，所餘戒治期間付保護管束，迄89年5月8日交
    付保護管束期滿，未經撤銷其停止戒治，而視為業已執行期
    滿，並由臺灣彰化地方法院檢察署檢察官以89年度戒毒偵字
    第571號為不起訴處分確定；又因施用毒品案件，經臺灣臺
    中地方法院以91年度毒聲字第437號裁定令入戒治處所施以
    強制戒治1年，自91年2月4日起送臺灣臺中戒治所施以強制
    戒治，迄92年2月3日戒治期滿，此部分所犯刑事案件則經臺
    灣臺中地方法院以91年度訴字第633號刑事判決判處有期徒
    刑8月、4月，應執行有期徒刑10月確定（業已執行完畢）；
    復於前開強制戒治執行完畢之5年內，又因違反毒品危害防
    制條例案件，經臺灣高等法院臺中分院以94年度上訴字第
    453號刑事判決判處有期徒刑1年5月確定等情，有臺灣高等
    法院被告前案紀錄表及臺灣彰化地方法院檢察署刑案資料查
    註紀錄表各1份在卷足憑，而被告本件施用第一級毒品之犯
    行，雖係在前次強制戒治執行完畢5年後所犯，惟被告於上
    開強制戒治執行完畢5年內，曾因施用毒品案件經法院宣示
    判決並確定，已詳述如前，顯見其並非於強制戒治執行完畢
    後5年內均無任何施用毒品之犯行，則揆諸前揭決議意旨，
    足認被告再犯率甚高，無論其「5年內再犯」之時點係於上
    開修法前或後，亦無論其後各次施用毒品之犯行，是否已逾
    第一次觀察勒戒或強制戒治執行完畢後5年，均毋須再重新
    施予觀察、勒戒或強制戒治之處遇程序，而應依毒品危害防
    制條第23條第2項規定，逕予訴追處罰。綜上所述，本件犯
    罪事證已臻明確，被告前開犯行洵堪認定，應予依法論科。
四、核被告所為，係犯毒品危害防制條例第10條第1項之施用第
    一級毒品罪。被告為施用毒品而持有第一級毒品，其持有之
    低度行為應為施用之高度行為所吸收，不另論罪。再查被告
    曾因違反毒品危害防制條例案件，經臺灣高等法院臺中分院
    以94年度上訴字第453號刑事判決判處有期徒刑1年5 月確定
    （第1案）；又因違反毒品危害防制條例案件，分別經本院
    以94年度易字第303號刑事判決判處有期徒刑7月確定及以94
    年度訴字第1619號刑事判決判處有期徒刑1年6月確定(第2案
    )；又因偽造文書案件，經本院以94年度訴字第1875 號刑事
    判決判處有期徒刑5月確定 (第3案)；前開第2、3案經裁定
    應執行有期徒刑2年4月確定，並與上開第1案接續執行；另
    因贓物案件，經臺灣臺中地方法院以95年度易字第2852號刑
    事判決判處有期徒刑4月，其不服提起上訴，經臺灣高等法
    院臺中分院以96年度上易字第252號刑事判決駁回其上訴而
    告確定 (第4案)，嗣因中華民國96年罪犯減刑條例公佈施行
    ，上開第2、3、4案均經裁定減刑，並定其應執行刑為有期
    徒刑1年4月確定，於97年7月1日縮短刑期執行完畢等情，有
    臺灣彰化地方法院檢察署刑案資料查註紀錄表及臺灣高等法
    院被告前案紀錄表各1份附卷可稽，被告於受有期徒刑之執
    行完畢後，5年內故意再犯有期徒刑以上之罪，為累犯，應
    依刑法第47條第1項之規定，加重其刑。爰審酌被告前曾有
    施用毒品罪行，經送強制戒治後，猶不知悔改，再施用毒品
    不輟，不僅戕害自身健康，更辜負國家將之視為病人，並施
    以長時間之戒治處遇之苦心，惟其對他人權益之侵害仍屬有
    限，於偵訊中及本院行準備程序與審理時均已坦承犯行，暨
    其犯罪動機、目的、手段、施用次數及其智識程度、生活狀
    況等一切情狀，量處如主文所示之刑。
據上論斷，應依刑事訴訟法第 273 條之1 第1 項、第299 條第1
項前段，毒品危害防制條例第10條第1項、第23條第2項，刑法第
11條前段、第47條第1項，判決如主文。
本案經檢察官蔡明達到庭執行職務。
中    華    民    國    98    年    3     月    31    日
                  刑事第七庭          法  官  簡璽容
以上正本證明與原本無異。
如不服本判決，應於收受判決後10日內向本院提出上訴書狀，並
應敘述具體理由；其未敘述上訴理由者，應於上訴期間屆滿後20
日內向本院補提理由書（均須按他造當事人之人數附繕本「切勿
逕送上級法院」）。
中    華    民    國    98    年    3     月    31    日
                                      書記官  林佑儒
附錄本案論罪科刑法條全文：
毒品危害防制條例第10條
施用第一級毒品者，處 6 月以上 5 年以下有期徒刑。
施用第二級毒品者，處 3 年以下有期徒刑。


司法院資訊處製作；財團法人民間司法改革基金會備份。
